臺灣臺南地方法院交通事件裁定　　　　　　　　　　九十三年度交聲字第一六六號
　　移送機關　交通部公路總局嘉義區監理所麻豆監理站
　　受處分人
　　即異議人　甲○○
右列受處分人因違反道路交通管理處罰條例案件，對於交通部公路總局嘉義區監理所
麻豆監理站民國九十三年三月二十二日所為之裁決處分（麻監裁罰字第裁七五─Ｍ0
0000000號）聲明異議，本院裁定如左：
    主  文
原處分關於「違反道路交通安全規則肇事致人受輕傷」部分撤銷。
甲○○汽車駕駛人，駕駛汽車違反道路交通安全規則，因而肇事致人受傷，記違規點
數參點。
其餘異議駁回。
    理  由
一、原處分意旨略以：受處分人即異議人甲○○於民國九十二年十一月十五日十六時
    四十分許，騎乘車牌號碼ＰＺ八─五三一號重型機車，行經臺南縣佳里鎮○○路
    與建南街之交岔路口（該路段為五岔路口）時，因轉彎車未讓直行車先行，致與
    由被害人黃曉萍所騎乘之車牌號碼ＶＴＫ─一七五號輕型機車發生碰撞，造成被
    害人黃曉萍受有右肘、右膝及右踝多處擦傷等傷害。原處分機關即交通部公路總
    局嘉義區監理所麻豆監理站經查證後，認異議人違規事實明確，且被害人黃曉萍
    確因本件車禍受有傷害，乃依道路交通管理處罰條例第四十八條第六款、第六十
    一條第三項、第六十三條第一項第一款等規定，裁處異議人罰鍰新臺幣九百元、
    吊扣駕駛執照三個月及記違規點數一點云云。
二、聲明異議意旨則略以：受處分人即異議人甲○○並不否認於九十二年十一月十五
    日十六時四十分許，騎乘車牌號碼ＰＺ八─五三一號重型機車，行經臺南縣佳里
    鎮○○路與建南街之交岔路口時，有與被害人黃曉萍所騎乘之車牌號碼ＶＴＫ─
    一七五號輕型機車發生碰撞，造成被害人黃曉萍受有右肘、右膝及右踝多處擦傷
    等事實。然異議人所騎乘之重型機車於發生碰撞前，業已行至路口中心處，並已
    開始轉彎，僅因黃曉萍車速過快，未讓已達中心處開始轉彎之異議人所騎機車先
    行通過路口，才導致二車相撞，因此異議人並無違反道路交通管理處罰條例第四
    十八條第六款所稱汽車駕駛人轉彎車不讓直行車先行及第六十一條第三項之違反
    道路交通安全規則肇事致人受輕傷之規定，故異議人不服原裁處，乃提起本件異
    議等語。
三、按汽車駕駛人轉彎時，有轉彎車不讓直行車先行，或直行車尚未進入交岔路口，
    而轉彎車己達中心處開始轉彎，直行車不讓轉彎車先行者，處二百元以上六百元
    以下罰鍰，並記違規點數一點，道路交通管理處罰條例第四十八條第六款及第六
    十三條第一項第一款分別定有明文；又汽車駕駛人，駕駛汽車違反道路交通安全
    規則，因而肇事致人受傷者，記違規點數三點，同條例第六十一條第三項前段亦
    規定甚明。次按汽車行駛至交岔路口，轉彎車應讓直行車先行，但直行車尚未進
    入交岔路口，而轉彎車已達中心處開始轉彎，直行車應讓轉彎車先行，道路交通
    安全規則第一百零二條第一項第六款復有明文。惟前開直行車需讓己達中心處開
    始轉彎之轉彎車先行之規定，係以直行車尚未進入交岔路口為前提，倘若直行車
    業已進入該交岔路口，則轉彎車仍負有讓直行車先行之義務，核先敘明。
四、經查：
（一）本件受處分人即異議人甲○○並不否認於九十二年十一月十五日十六時四十分
      許，騎乘車牌號碼ＰＺ八─五三一號重型機車，行經臺南縣佳里鎮○○路與建
      南街之交岔路口欲左轉進入仁愛路時，有與沿建南街由北往南方向欲直行，而
      由被害人黃曉萍所騎乘之車牌號碼ＶＴＫ─一七五號輕型機車發生碰撞，造成
      被害人黃曉萍受有右肘、右膝及右踝多處擦傷等事實，復有臺南縣警察局南縣
      警交字第Ｍ00000000號舉發違反道路交通管理事件通知單、道路交通
      事故現場圖、道路交通事故調查報告表(一)、(二)各一紙、警詢調查筆錄二份及交
      通事故現場蒐證照片十六幀在卷可稽。且被害人黃曉萍因本件車禍，受有前開
      傷害，亦有宏和診所診斷證明書一紙存卷可按。
（二）其次，本件受處分人即異議人甲○○雖辯稱：其所騎乘之重型機車於發生碰撞
      前已達路口中心處，並已開始轉彎，被害人黃曉萍因車速過快，未讓已達中心
      線開始轉彎之異議人所騎機車先行通過路口，才導致二車相撞等語，此情有異
      議人之同事即與異議人先後騎車經過事故現場之駕駛人鍾佳臻可證。惟據證人
      鍾佳臻於本院調查時到庭具結證稱：「當時我與同事甲○○各騎一輛機車，行
      經交岔路口時她騎在我後方約三、四台機車車身的距離，後來我從光復路轉進
      仁愛路之後，聽到『碰』的一聲」、「（問：當妳聽到『砰』的一聲時，妳人
      在何處？）我已轉入仁愛街，過了仁愛街的行人穿越道，我聽到『碰』一聲，
      就轉頭並看到我同事甲○○倒在地上」、「（問：妳有無看到兩車如何碰撞？
      ）沒有，我聽到『碰』一聲，轉頭只看到甲○○倒在地上」等語（詳見本院九
      十三年九月三十日訊問筆錄），可知證人鍾佳臻於事故發生當時，已先行左轉
      彎進入仁愛街，因此並未目睹兩車發生碰撞之情形，故由證人鍾佳臻之上開證
      述尚無從證明異議人於發生事故前，業已行至上述交岔路口中心處，且已開始
      轉彎。
（三）再者，轉彎車就直行車而言，係屬車道上車輛異常行駛之狀況，準此，轉彎車
      自應負擔較重之注意義務，始為合理。且轉彎車於轉彎時，是否已讓直行車先
      行，或直行車是否已進入交岔路口，而轉彎車已達中心處開始轉彎，應係以轉
      彎車是否會與直行車發生衝突、碰撞為其判斷之標準，而非僅以轉彎車之汽車
      駕駛人主觀片面之認定作為唯一推論之基礎。易言之，若汽車於轉彎時，而直
      行車未有其他相關事證，足以認定有特殊異常行駛之情形（例如：嚴重超速行
      駛），仍不能避免與之發生行車上之衝突、碰撞時，則轉彎車之汽車駕駛人即
      難認已讓直行車優先通行，或直行車尚未進入交岔路口。因之，縱使轉彎車之
      汽車駕駛人主觀上認定業已讓直行車優先通行或其主觀上認定直行車尚未進入
      交岔路口，然尚不得據此推論其並未違反汽車於轉彎時，應讓直行車先行之注
      意義務。查本件並無積極證據可資證明肇事前一刻本件被害人黃曉萍尚未進入
      光復路與建南街之交岔路口，而異議人所騎乘之重型機車業已達交岔路口中心
      處開始轉彎。另本件處理員警到達現場前，雙方並未保持現場乙節，業據證人
      即舉發本件違規事實之臺南縣警察局佳里分局警員顏炳鴻到庭具結明確（詳見
      本院九十三年九月三十日訊問筆錄），並經註記於道路交通事故現場圖上，此
      有前開道路交通事故現場圖可考，是由處理員警及現場圖之記載自無從知悉二
      車於肇事後之停放位置。而被害人黃曉萍所騎乘之機車肇事後之停放位置即現
      場圖上六‧八公尺刮地痕之終點等情，則據證人鍾佳臻指述明確，並經註記於
      異議人所提出之現場圖上，亦有現場圖在卷可佐，然此刮地痕僅能判斷被害人
      黃曉萍所騎乘之機車與異議人所騎乘之重型機車碰撞後，該機車與路面之摩擦
      距離，尚難據此驟認被害人黃曉萍當時即有超速行駛之情形。況細閱上開道路
      交通事故現場圖，並無被害人黃曉萍所騎乘之機車煞車痕跡等明確之科學數據
      可供判斷被害人黃曉萍於肇事當時之車速，從而，自無從推論被害人黃曉萍於
      肇事當時之行車速度，而認其有異常超速行駛之狀況，因之，自二車事後發生
      碰撞乙節觀之，肇事當時異議人騎乘重型機車沿光復路由北往南方向行駛至該
      路與建南街交岔路口作左轉時，未讓屬直行車之黃曉萍所騎乘之機車優先通行
      ，否則在無其他相關事證足以確認黃曉萍所騎乘之機車有異常行駛之狀況下，
      又豈會發生本件二車碰撞之行車事故。準此，縱使異議人主觀上認定屬直行車
      之黃曉萍尚未進入交岔路口，而其已達中心處開始轉彎，尚非得以據此逕認異
      議人並未違反上開轉彎車應讓直行車先行之注意義務。
（四）此外，本件交通事故經送臺灣省臺南區車輛行車事故鑑定委員會鑑定結果，亦
      認異議人騎乘機車，轉彎車未讓直行車先行為肇事主因，有該委員會九十三年
      七月十六日南鑑字第０九三五九００六七七號函及所附之鑑定意見書一份存卷
      可憑，此結果更加證明受處分人即異議人甲○○駕車肇事時，確有轉彎車不讓
      直行車先行之違規行為無疑。至被害人黃曉萍騎乘機車未注意車前狀況之駕駛
      行為，亦係本件車禍發生之肇事次因等情，雖據前開委員會之鑑定意見書載明
      可證，然異議人之上述違規行為，既與被害人黃曉萍之違規行為，併合而導致
      本件車禍之發生，則被害人黃曉萍之違規行為，或可當作雙方肇事責任分配之
      參考，但異議人業已觸犯之交通違規行為，則不能因此相抵而獲得解免。從而
      ，異議人於前開時、地，有騎乘機車轉彎車不讓直行車先行，以及駕車違反道
      路交通安全規則第一百零二條第一項第六款前段「轉彎車應讓直行車先行」之
      規定，以致肇事並造成被害人黃曉萍受傷等違規事實，應均可認定。
（五）末按行為後本法有變更者，適用裁處時之規定，但裁處前之規定有利於行為人
      者，適用最有利於行為人之規定，社會秩序維護法第三條著有明文。道路交通
      管理處罰條例中雖無相關法律適用之規定，但二者均係行政秩序罰之法規，故
      違反道路交通管理處罰條例之處罰，亦應有前述「從新從輕」原則之適用。而
      道路交通管理處罰條例第六十一條第三項業經總統於九十三年四月二十一日公
      布，並經行政院令定自同年七月一日施行，該條項有關「因而肇事致人受傷」
      部分，已由「吊扣其駕駛執照三個月至六個月」，修正為「記違規點數三點」
      ，並增訂「致人重傷者，吊扣其駕駛執照三個月至六個月」之規定。查本件受
      處分人甲○○，係於九十二年十一月十五日違反前述條項之規定，而應受處罰
      ，故其行為後，該條項業已變更，依照上開「從新」之原則，本違規事件應適
      用裁處時之新法規定，始為適當。
五、綜上所述，本件原裁決處分有關「違反道路交通安全規則肇事致人受輕傷」部分
    ，既有前述之違法情形，故應由本院裁定將原處分關於該部分予以撤銷。然因受
    處分人即異議人甲○○於前述時、地，違反道路交通安全規則肇事致人受輕傷之
    違規事實既可認定，則本院仍應依照道路交通管理處罰條例第六十一條第三項前
    段之規定，另為異議人如主文第二項所示之諭知，以資適法。至異議人於前述時
    、地，有轉彎車不讓直行車先行之違規情形既無疑問，則原處分機關即交通部公
    路總局嘉義區監理所麻豆監理站，就該部分違規事實引用道路交通管理處罰條例
    第四十八條第六款及第六十三條第一項第一款等規定，裁處異議人罰鍰新臺幣九
    百元，並記違規點數一點，於法即無違誤，而異議人就該部分之異議內容，經核
    亦無理由，故此部分仍應予以駁回。
六、據上論斷，應依道路交通案件處理辦法第十九條、第二十條前段，裁定如主文。
中      華      民      國    九十三    年      十      月    二十九    日
                              臺灣臺南地方法院交通法庭
                                  法  官  鄭燕璘
右正本證明與原本無異。
如不服本裁定應於送達後五日內向本院提出抗告狀。
                                  書記官  陳金堂
中      華      民      國    九十三    年      十一    月      四      日
